【裁判字號】    99,聲,7
【裁判日期】    990107
【裁判案由】    聲請具保停止羈押
【裁判全文】
臺灣臺北地方法院刑事裁定                 99年度聲字第7號
聲  請  人  甲○○
選任辯護人  葉秀美律師
上列聲請人即被告因違反銀行法案件（本院案號：98年度金重訴
字第37號），不服本案受命法官所為羈押處分，聲請撤銷，本院
裁定如下：
      主  文
聲請駁回。
      理  由
一、按被告經法官訊問後，認犯罪嫌疑重大，而有事實足認為有
    逃亡之虞、所犯為最輕本刑為5年以上有期徒刑之罪者，非
    予羈押，顯難進行追訴、審判或執行者，得羈押之，刑事訴
    訟法第101條第1項第1款、第3款定有明文。次按，刑事被告
    經訊問後，於必要時得羈押之，所謂必要與否，自應按照訴
    訟進行程度，及其他一切情事，由法院斟酌認定。而於偵審
    中羈押被告之目的，在於確保訴訟程序之進行、證據之存在
    及真實，而被告有無羈押之必要，法院自得就具體個案情節
    予以斟酌決定，如就客觀情事觀察，法院所為羈押裁定在目
    的與手段間之衡量並無違反比例原則情形，即無違法或不當
    可言。再法院在斟酌上開羈押與否之情事時，其目的僅在判
    斷有無實施證據保全或強制處分之必要，因此審查程序並非
    認定被告有無犯罪之實體審判程序，證據法則無須要求「嚴
    格證明」，僅以「自由證明」為已足，而刑事訴訟程序乃一
    動態過程，有無羈押被告之必要，自應由法院斟酌審判時之
    卷證資料及其他相關情事認定之。
二、原羈押處分意旨略以：被告甲○○經訊問後，對部份事實坦
    承，但是就認罪與否則稱仍由法院加以認定，但依被告甲○
    ○於偵查中之供述以及相關證人於偵查中的指訴，確可見被
    告甲○○與共犯陳元忠有以宣稱保證可以獲得一定之投資報
    酬率的方式來招募會員，且並再依吸收會員發給推薦獎金，
    且所宣稱之報酬顯不相當，而被告甲○○與共犯陳元忠二人
    就其如何運用資金以落實對於會員承諾之報酬於亦無法明確
    交代，並有起訴書所載之其他人證、書證可佐，足認被告甲
    ○○與共犯陳元忠二人涉犯非法吸金、詐欺等罪嫌之犯罪嫌
    疑重大，另被告陳元忠與甲○○在通聯中亦有提到「我若一
    千台都掃掉，大家就去環遊世界了」等語，足認被告甲○○
    有逃亡之虞，且本件違法吸金的金額依卷內資料，已達1億
    元以上，被告甲○○涉犯銀行法第125條第1項後段之重罪，
    是認被告甲○○違法吸金及詐欺之金額甚鉅，依相關事證認
    被告甲○○與共犯陳元忠有羈押之必要，而予以羈押在案。
    （原審另認被告甲○○於偵查中已經檢察官就相關事實加以
    訊問外，且於審判中被告依法並可閱覽相關卷證，應認於審
    判中並無再禁止被告甲○○接見通信之必要，故不限制接見
    通信。）
三、本件聲請意旨略以：本案之檢察官雖指稱被告甲○○涉犯銀
    行法之最輕本刑5年以上之罪，惟甲○○之母親妻小均在國
    內，被告不可能獨自逃匿在外，棄家人於不顧，實無「非予
    羈押顯難追訴審判或執行」之情事。且就本案關於（消費者
    日報）、（警民日報）、（遠東日報）等究否真曾以整合各
    大旅社、百貨公司、商店、飯店等之禮券，以「禮券整合行
    銷專案」之名義向第三人推廣邀請入會，被告甲○○於偵查
    階段起便全力配合檢察官調查，就己身所知本案相關事項有
    問必答，絲毫未有隱瞞，甚至針對檢察官尚未發現之案情相
    關部分，如：阿亮的店刷卡換現金，以刷卡金額作為繳交入
    會保證金之金額，檢察官於98年11月15日訊問被告甲○○時
    ，問以本案尚有何方式加入投資？周答：「有部分投資人係
    以阿亮的店刷卡方式入資。」檢察官因其該部分之陳訴乃進
    行偵查，並查知資金共計新台幣1億餘元（如起訴書附件二
    ）。再者，有關聯合禮券之行銷模式，依入會保證金金額5%
    發放禮券，並區分大、中、小盤分別支付15%、10%、5%之車
    馬費，亦係由被告確實供述，毫無隱瞞，並於偵查應訊時主
    動說明資金流向，希望迅助檢察官釐清案情。而本案相關之
    物證、金流、相關帳戶等目前全數遭檢察官扣押在案，同案
    被告於檢察官起訴前均已偵訊完畢，至本院審理階段，被告
    甲○○實無可能再行勾串同案被告或業已偵訊完畢之被害人
    等，藉此干擾審判程式。準此，被告甲○○實無湮滅罪證之
    虞，亦無湮滅罪證之可能。同案被告陳元忠之供述是否真實
    陳述，抑或與被告甲○○有所出入，亦非被告所能控制，被
    告實已針對自己所知悉之事實為完全之陳述，從而原審裁定
    漏未斟酌被告主動供述偵查庭尚未發現之犯罪事實外，並詳
    實陳訴案情且犯後態度深具悔意之考量，率爾下羈押裁定，
    於法顯有違誤。另查原審裁定以被告甲○○涉犯銀行法為最
    輕本刑5年以上之重罪，以刑事訴訟法第101條第1項第3款之
    所犯為死刑、無期徒刑或最輕本刑為5年以上有期徒刑者羈
    押被告。惟被告甲○○因信任同案被告陳元忠所稱伊為多家
    報社社長，因其身份關係，常與旅行、飯店甚至百貨公司業
    者接洽（渠等於報紙上刊登廣告），可取得業者發行之禮券
    、白金認同卡、促銷產品或免費券等，因陳元忠念及藉由自
    己發行之報紙作為業者之「行銷通路」代渠等推廣禮券、產
    品等，且可藉此獲得一定利潤，故陳元忠彼時向被告甲○○
    表示欲推行「行銷專案」，並欲將之系統化、組織化、讓有
    興趣之人均可加入該方案且免付加盟金或權利金等降低民眾
    入門檻，便可促銷多種產品。甲○○見被告陳元忠為報紙發
    行人，與飯店、旅行社等業者結合，成為業者之行銷通路甚
    為合理公祭，便受被告陳元忠委託，擔任「三重管理處處長
    」，並定期舉辦相關禮券行銷方案之說明推廣會及舉辦相關
    禮券行銷方案之說明推廣會及舉辦聯誼活動。迄至遭檢警指
    摘被告涉犯之詐欺或違法吸金之情事，而係認為自己乃合法
    從事業務之推廣，惟現今既已遭起訴，被告亦極力希望助所
    有投資者（被害人）儘速取回投資款項，藉以彌補渠等之損
    失，從而於被告遭羈押時起，並積極委託律師與被害人進行
    確認債權之核對工作，以利嗣後助被害人藉由法院調解程式
    或民事求償程式取回款項，被告迄今均主動積極面對本案，
    無推卸或規避責任之舉動，實不宜因被告涉犯罪名為銀行法
    等，便不論有無羈押「必要性」存在，準爾予以羈押。亦即
    ，原審於審酌是否應羈押被告時，除應考量是否具備刑事訴
    訟法101條第1項之3款事由外，尚需審酌被告是否「非予羈
    押顯難追訴審判或執行」，即案件必須具備「羈押必要性」
    方得對犯罪嫌疑人實施羈押之強制處分，然查被告甲○○本
    身亦急欲釐清犯罪事實以求清白，故其極願意配合調查，退
    步言之，縱原審裁定經審理結果認定被告有罪，被告亦願接
    受法律制裁毫不推諉，被告並無逃亡之意圖，故實無繼續羈
    押聲請人之必要，因此本案目前實無刑事訴訟法第101條第1
    項各款情形，縱有羈押之原因，亦應使用替代手段，方符法
    治。退萬步言，猶認被告有刑事訴訟法各款所定羈押事由，
    然因被告實無羈押之必要性，從而被告爰依刑事訴訟法規定
    ，伏請裁定命被告以具保、責付、限制住居等其他對人權侵
    害較為輕微之替代手段易以羈押之裁定。本案被告之家人已
    積極籌措新台幣200萬元作為保證金之請求，懇請鈞院准予
    交保，被告日後必隨傳隨到，鈞院若認前開保證金不足擔保
    日後審理程式之遂行，亦可同時裁定責付或限制住居，被告
    亦願配合等語。
四、經查：本件被告甲○○前經訊問後，坦承有以對外宣稱年報
    酬率120%、每30日則保證獲利10%，另外每位會員除每月依
    正常日期入會可得入會保證金5%的文宣外，可再依等級區分
    取得5、10、15%不等之車馬費作為紅利，並有管理費及推薦
    獎金之方式吸收會員入會，並協助會員至位於台北縣三重市
    「阿亮的店」以假裝刷卡消費之方式實際換取現金的方式，
    使會員以此當作入會之金額之事實，是被告甲○○所涉詐欺
    罪、銀行法第125條、第125條之3之犯罪嫌疑重大，且原審
    處分中亦指明被告甲○○先前與共犯陳元忠之對話內容曾敘
    及疑似逃亡之內容，有逃亡之虞，且被告甲○○所犯為最輕
    本刑為5年以上有期徒刑之罪之情節，並斟酌非予羈押顯難
    進行審判等情，業經本院調閱筆錄覆核無誤；綜上所述，
    本件經受命法官參酌前揭事證，原審以刑事訴訟法第101條
    第1項第1款、第3款之規定，認被告甲○○有羈押之必要，
    而予以羈押在案，並未有有何不當之處，本件聲請無理由，
    應予駁回。
五、據上論斷，應依刑事訴訟法第416條第4項、第412條，裁定
    如主文。
中    華    民    國    99    年    1     月    7     日
                  刑事第一庭  審判長法  官  陳興邦
                                    法  官  唐于智
                                    法  官  蘇嘉豐
以上正本證明與原本無異。
本裁定不得抗告。
                                    書記官  蘇靜紅
中    華    民    國    99    年    1     月    11    日

司法院資訊處製作；財團法人民間司法改革基金會備份。
